【裁判字號】    97,交聲,1291
【裁判日期】    970819
【裁判案由】    交管條例聲異
【裁判全文】
臺灣板橋地方法院交通事件裁定        97年度交聲字第1291號
原處分機關  交通部公路總局臺北區監理所
異  議  人
即受處分人  甲○○
上列異議人即受處分人因違反道路交通管理處罰條例案件，對於
交通部公路總局臺北區監理所民國九十七年四月二十五日所為北
監自裁字第裁４０－Ｅ00000000號裁決（原舉發案號：
新竹市政府警察局竹市警交大字第Ｅ00000000號），聲
明異議，本院裁定如下：
    主  文
異議駁回。
    理  由
一、原處分意旨略以：異議人即受處分人甲○○於民國九十五年
    十一月一日上午九時十五分許，駕駛車號１０７０－ＥＫ號
    自用小客車行經新竹市○○路、金城一路口處，因有「駕車
    行經有燈光號誌管制之交岔路口闖紅燈」之違規，經新竹市
    政府警察局掣單舉發，並經原處分機關依道路交通管理處罰
    條例（以下同）第五十三條第一項之規定裁處新臺幣五千四
    百元罰鍰，並依第六十三條第三項記違規點數三點。
二、聲明異議意旨略以：
  (一)按國家刑罰權對於情節較重等刑事犯罪行為，尚且有時效之
    規定，行政秩序罰均屬輕微之違法行為，豈有永久追溯處罰
    之理？
  (二)行政行為應受法律及一般法律原則之拘束；行政行為，非有
    正當理由，不得為差別待遇，行政程序法第四條、第六條分
    別定有明文。又平等原則為行政法之一般法律原則，係由憲
    法第七條所衍生，也稱為禁止差別待遇原則，意指行政權的
    行使，不論在實體上或程序上，相同事件應為相同處理，非
    有合理的正當理由，不得為差別待遇，此落實在行政法之具
    體表現即同法第六條之規定；並由憲法第七條之平等原則亦
    導出「禁止恣意原則」意指在行政的領域裡，行政機關在作
    成決定之際，僅能依事理的觀點為行為，而且其所作成的一
    切處置，均應與其所擬規制的實際狀態相當，此處所謂之「
    恣意」是指任性，專斷毫無標準且隨個人好惡之決定，而禁
    止恣意原則，不僅禁止故意的恣意行為，復禁止任何客觀上
    違反憲法基本精神及事物本質行為，因此，所謂恣意，實際
    上等同於欠缺適當的、充分的事理上理由。
  (三)此裁決書之處理雖未違反行政罰法第二十七條第一項「行政
    罰之裁處權消滅」之規定，但道路交通管理事件統一裁罰基
    準處理細則第四十四條仍規定處罰機關應依基準表送達且逾
    越應到案期限六十日之三個月內，逕行裁決之。處罰機關無
    故未依上述期間逕行裁決，致使受處分人對違規之事實有爭
    執時，因時間之經過，致未能即時、適時提出有利之證據，
    而蒙受重大之不利益，此處罰機關無故延宕達數年之始逕行
    裁決之行為，即屬恣意行為。
  (四)原處分機關對本件之裁罰期限既違反主管機關所定違反道路
    交通管理事件統一裁罰標準及處理細則第四十四條第一項之
    規定，亦屬違反行政程序法第六條所定平等原則之規定且情
    節重大。
    加以，截至聲明人立此聲明書為止，仍無法取得處分機關所
    謂違法行為之事證。從而，原處分機關聲明人所為之裁處，
    即非適法，應撤銷原處分等情云云。
三、按汽車駕駛人，行經有燈光號誌管制之交岔路口闖紅燈者，
    處新臺幣一千八百元以上五千四百元以下罰鍰。前項紅燈右
    轉行為者，處新臺幣六百元以上一千八百元以下罰鍰，道路
    交通管理處罰條例第五十三條定有明文。汽車駕駛人有道路
    交通管理處罰條例第五十三條之情形之一者，各記違規點數
    三點，同條例第六十三條第一項第三款亦訂有明文。又汽車
    駕駛人駕駛汽車為上開規定經舉發後，逾越應到案期限六十
    日以上，應處新臺幣五千四百元罰鍰，違反道路交通管理事
    件統一裁罰基準表亦有明定。經查：
  (一)按行政罰法第二十七條規定：「行政罰之裁處權，因三年期
    間之經過而消滅。前項期間自違反行政法上義務之行為終了
    時起算。」又行政罰法已於九十四年二月五日公布，於九十
    五年二月五日施行，異議人稱：「行政秩序罰均屬輕微之違
    法行為，豈有永久追溯處罰之理？」乙節，似有誤會，又本
    件原處分機關於九十七年四月二十五日開立裁決書，距本件
    違規時間九十五年十一月一日尚未逾三年，異議人容有誤會
    ，合先敘明。
  (二)按處理違反道路交通管理事件，有關文書送達之程序，依行
    政程序法之規定。又送達於應受送達人之住居所、事務所或
    營業所為之，但在行政機關辦公處所或他處會晤應受送達人
    時，得於會晤處所為之；又於應送達處所不獲會晤應受送達
    人時，得將文書付與有辨別事理能力之同居人、受僱人或應
    送達處所之接收郵件人員；又送達不能依前二條規定為之者
    ，得將文書寄存送達地之地方自治或警察機關，若由郵務機
    關送達者，得將之寄存於送達地之郵政機關，並作送達通知
    書兩份，一份黏貼於應受送達人住居所、事務所、營業所或
    其就業處所門首，另一份交由鄰居轉交或置於該送達處所信
    箱或其他位置，以為送達，行政程序法第七十二條第一項、
    第七十三條第一項及第七十四條第一項、第二項分別定有明
    文。次按本條例所定罰鍰之處罰，行為人接獲違反道路交通
    管理事件通知單後，於十五日內得不經裁決，逕依第九十二
    條第三項之罰鍰基準規定，向指定之處所繳納結案；不服舉
    發事實者，應於十五日內，向處罰機關陳述意見；其不依通
    知所定期限前往指定處所聽候裁決，且未依規定期限繳納罰
    鍰結案或向處罰機關陳述意見者，處罰機關得逕行裁決之，
    道路交通管理處罰條例第九條第一項定有明文。再按民事訴
    訟文書之寄存送達，依九十二年二月七日修正公布、同年九
    月一日施行之民事訴訟法第一百三十八條第二項規定，自寄
    存之日起，經十日發生效力，此因應受送達人未必能即時領
    取訴訟文書而知悉其內容，故特設此規定以保障其權益。行
    政程序法雖未如前述民事訴訟法增設第一百三十八條第二項
    規定，但基於保障應受送達人權益之同一理由，解釋上應認
    為有上開規定之類推適用。
  (三)本件舉發違反道路交通管理事件通知單業經新竹市警察局交
    通隊於九十五年十一月二十三日寄達異議人之臺北縣三重市
    ○○街二百六十九巷五十六號二樓之戶籍地址，因未獲會晤
    異議人本人，且亦無得受領文書之異議人之同居人，乃製作
    送達通知書一份黏貼抗告人住所門首，另一份置於異議人住
    所信箱，並將該通知單郵件於九十五年十一月二十四日寄存
    於臺北縣三重市三重十支局以為寄存送達，此有新竹市政府
    警察局竹市警交字第Ｅ00000000號送達證書影本附
    卷可稽。是上開舉發通知單既經舉發單位即新竹縣警察局交
    通隊依據行政程序法第七十四條規定於九十五年十一月二十
    三日寄存送達，揆諸上揭說明，自寄存送達之日起經十日，
    該舉發通知單已生合法送達之效力，異議人怠於收受上開舉
    發單，仍應受其拘束。
  (四)異議人上開違規事實有本院依職權函詢新竹市警察局九十七
    年七月四日竹市警交字第○九七○二四三五三號回函所附舉
    發照片三幀在卷可稽，是異議人違規事實明確，原處分並無
    違誤。本件異議為無理由，應予駁回。。
四、依道路交通管理處罰條例第八十二條第二項，道路交通案件
    處理辦法第十九條，裁定如主文。
中    華    民    國    97    年    8     月    19    日
                    交通法庭  法  官  王偉光
以上正本證明與原本無異
如不服本裁定應於送達後五日內向本院提出抗告狀
                              書記官  陳宥伶
中    華    民    國    97    年    8     月    19    日


司法院資訊處製作；財團法人民間司法改革基金會備份。
